臺灣新北地方法院刑事判決
111年度審金訴字第126號
公  訴  人  臺灣新北地方檢察署檢察官
被      告  王麗美


選任辯護人  張本立律師（財團法人法律扶助基金會）  
上列被告因洗錢防制法等案件，經檢察官提起公訴（111年度偵
字第27998號），被告於準備程序中就被訴事實為有罪之陳述，
本院合議庭裁定由受命法官獨任進行簡式審判程序並判決如下：
    主  文
王麗美幫助犯洗錢防制法第十四條第一項之洗錢罪，處有期徒刑
貳月，併科罰金新臺幣壹萬元，罰金如易服勞役，以新臺幣壹仟
元折算壹日。
    事實及理由
一、本件犯罪事實及證據，除犯罪事實欄一第4行「民國110年3
    月間某日」更正為「民國110年12月13日前某日」；證據並
    所犯法條欄一編號1「被告王麗美之供述」補充為「被告王
    麗美於警詢、偵查中之供述」；附表編號1匯款時間「110年
    12月23日14時29分許、110年12月24日10時43分許」分別更
    正為「110年12月23日14時55分許、110年12月24日11時49分
    許」；附表編號2匯款時間「110年12月23日12時39分許」更
    正為「110年12月23日13時05分許」；附表編號3匯款時間欄
    「110年12月24日14時40分許」更正為「110年12月24日14時
    55分許」；證據部分另補充「被告王麗美於本院準備程序及
    審理中之自白」外，均引用如附件起訴書之記載。
二、論罪科刑：
㈠、按刑法上之幫助犯，係對於犯罪與正犯有共同之認識，而以
    幫助之意思，對於正犯資以助力，而未參與實施犯罪之行為
    者而言（最高法院73年度台上字第2898號、75年度台上字第
    1509號、88年度台上字第1270號判決意旨參照）。又洗錢防
    制法所稱洗錢，指下列行為：二、掩飾或隱匿特定犯罪所得
    之本質、來源、去向、所在、所有權、處分權或其他權益者
    ，洗錢防制法第2條第2款定有明文。而前揭規定所稱之掩飾
    、隱匿行為，目的在遮掩、粉飾、隱藏、切斷特定犯罪所得
    與特定犯罪間之關聯性，是此類洗錢行為須與欲掩飾、隱匿
    之特定犯罪所得間具有物理上接觸關係（事實接觸關係）。
    金融帳戶乃個人理財工具，依我國現狀，申設金融帳戶並無
    任何特殊限制，且可於不同之金融機構申請多數帳戶使用，
    是依一般人之社會通念，若見他人不以自己名義申請帳戶，
    反而收購或借用別人之金融帳戶以供使用，並要求提供提款
    卡及告知密碼，則提供金融帳戶者主觀上如認識該帳戶可能
    作為對方收受、提領特定犯罪所得使用，對方提領後會產生
    遮斷金流以逃避國家追訴、處罰之效果，仍基於幫助之犯意
    ，而提供該帳戶之提款卡及密碼，以利洗錢實行，仍可成立
    一般洗錢罪之幫助犯（最高法院108年度台上大字第3101號
    裁定意旨參照）。被告將本案帳戶提供予他人，雖非直接實
    行詐欺取財、掩飾、隱匿詐欺犯罪所得之去向及所在之構成
    要件行為，惟已對本案詐欺集團成員遂行詐欺取財、掩飾、
    隱匿詐欺犯罪所得之去向及所在資以助力，有利詐欺取財及
    洗錢之實行，是核被告所為，係犯刑法第30條第1項前段、
    第339條第1項之幫助詐欺取財罪，及刑法第30條第1項前段
    、洗錢防制法第14條第1項之幫助洗錢罪。被告係以一交付
    本案帳戶之行為，供詐欺集團詐騙如起訴書附表所示之告訴
    人等使用，致其等陷於錯誤匯入款項，而分別受有損害，係
    以一行為同時觸犯數幫助詐欺取財罪及數幫助洗錢罪，侵害
    不同之財產法益，為想像競合犯，應依刑法第55條前段規定
    ，從一重論以幫助洗錢罪處斷。
㈡、被告本案所為既係洗錢罪之幫助犯，衡諸其犯罪情節，爰依
    刑法第30條第2項規定，按正犯之刑減輕之。又被告於本院
    準備及審理程序均坦承其所犯幫助洗錢犯行，應依洗錢防制
    法第16條第2項規定，遞減其刑。　
㈢、爰以行為人之責任為基礎，審酌被告提供本案帳戶供詐欺集
    團充為詐欺犯罪之用，助長詐欺集團犯罪之橫行，並掩飾犯
    罪贓款去向，增加國家查緝犯罪及告訴人等尋求救濟之困難
    ，危害社會秩序穩定及正常交易安全，造成告訴人等受害，
    被告所為實有不該；兼衡被告之素行（有被告前案紀錄表在
    卷可參）、犯罪之動機、目的、手段，暨其智識程度為專科
    畢業（見其個人戶籍資料）、自陳目前無業、需扶養小孩之
    生活狀況（見本院簡式審判筆錄第5、6頁），以及被告犯後
    坦承犯行，惟迄今尚未與告訴人等達成和解或賠償損害等一
    切情狀，量處如主文所示之刑，並諭知罰金易服勞役之折算
    標準。又被告所犯幫助洗錢罪雖經本院諭知有期徒刑6月以
    下之刑度，然該罪名因非「最重本刑為5年以下有期徒刑以
    下之刑之罪」，與刑法第41條第1項規定得易科罰金之要件
    即有不符，故不諭知易科罰金之折算標準；惟本院宣告之主
    刑既為6月以下有期徒刑，依刑法第41條第3項之規定，得依
    同條第2項折算規定易服社會勞動，附此敘明。
三、查本案卷內尚無證據可認被告有分得告訴人等受騙後所匯出
    之款項或曾因交付本案帳戶而取得對價等情形，自無從對被
    告為犯罪所得沒收之宣告，併予敘明。　　
據上論斷，應依刑事訴訟法第273條之1第1項、第299條第1 項前
段、第310條之2、第454條第2項，判決如主文。
本案經檢察官黃筵銘偵查起訴，由檢察官王佑瑜到庭執行公訴。
中    華    民    國    111   年     11   月    24    日
                  刑事第二十三庭  法  官  朱學瑛
上列正本證明與原本無異。
如不服本判決，應於判決送達後20日內敘明上訴理由，向本院提
出上訴狀(應附繕本)，上訴於臺灣高等法院。其未敘述上訴理由
者，應於上訴期間屆滿後20日內向本院補提理由書「切勿逕送上
級法院」。
                                  書記官  盧姿妤
中    華    民    國    111   年     11   月    24    日
附錄本案論罪科刑法條全文：
中華民國刑法第339條
意圖為自己或第三人不法之所有，以詐術使人將本人或第三人之
物交付者，處 5 年以下有期徒刑、拘役或科或併科 50 萬元以
下罰金。
以前項方法得財產上不法之利益或使第三人得之者，亦同。
前二項之未遂犯罰之。
洗錢防制法第14條
有第二條各款所列洗錢行為者，處 7 年以下有期徒刑，併科新
臺幣 5 百萬元以下罰金。
前項之未遂犯罰之。
前二項情形，不得科以超過其特定犯罪所定最重本刑之刑。

附件：
臺灣新北地方檢察署檢察官起訴書
                                    111年度偵字第27998號
　　被　　　告　王麗美　女　59歲（民國00年0月0日生）
　　　　　　　　　　　　住新北市○○區○○路00號9樓
　　　　　　　　　　　　國民身分證統一編號：Z000000000號
上列被告因違反洗錢防制法等案件，已經偵查終結，認應提起公
訴，茲將犯罪事實及證據並所犯法條分敘如下：
　　　　犯罪事實
一、王麗美知悉詐欺犯罪者為掩飾相關犯罪行徑，避免司法機關
    追緝，經常利用他人金融機構帳戶收取犯罪所得，並藉此隱
    匿相關犯罪所得之去向（即洗錢），竟仍基於幫助詐欺取財
    、洗錢之不確定故意，於民國110年3月間某日，將其所申辦
    華南商業銀行樹林分行帳號000000000000號帳戶（下稱本案
    帳戶）之網路銀行帳號、密碼，均提供予某成年人士使用（
    該人實際為某詐欺集團成員，但查無證據證明王麗美知悉此
    事），供作詐欺取財、洗錢之犯罪工具。嗣該人所屬詐欺集
    團取得本案帳戶資料後，即共同意圖為自己不法所有，基於
    詐欺取財、洗錢之犯意聯絡，分別於如附表所示時間，以如
    附表所示詐術手段，先後詐欺如附表所示之人，致其等均陷
    於錯誤後，於如附表所示時間，將如附表所示款項匯至本案
    帳戶，並均旋遭該詐欺集團提領轉匯一空，藉此遮斷前述犯
    罪所得金流軌跡，進而逃避追訴處罰。嗣如附表所示之人察
    覺有異報警處理，始查悉上情。
二、案經廖本宗、陳韻如、紀明哲訴由新北市政府警察局三峽分
    局報告偵辦。
　　　　證據並所犯法條
一、證據清單：
編號     證據清單     待證事實 1 被告王麗美之供述 被告矢口否認有何犯行，辯稱：伊在網路上找工作，對方自稱「蔡惠華」、「夏星」，表示提供帳戶網路銀行帳號、密碼供薪資轉帳等詞。 2 告訴人廖本宗、陳韻如 、紀明哲於警詢中之指訴 證明詐欺集團使用本案帳戶對告訴人廖本宗、陳韻如、 紀明哲詐欺之事實。 3 被告本案帳戶客戶資料整合查詢及台幣帳戶交易明細1份  證明全部犯罪事實。 4 內政部警政署反詐欺諮詢專線紀錄表3份、臺北市政府警察局大安分局和平東路派出所受理詐欺帳戶通報警示簡便格式表、金融機構聯防機制通報單、受（處）理案件證明單、受理各類案件紀錄表、宜蘭縣政府警察局宜蘭分局枕山派出所受理詐欺帳戶通報警示簡便格式表、金融機構聯防機制通報單、受（處）理案件證明單、受理各類案件紀錄表、臺中市政府警察局第六分局協和派出所受理詐欺帳戶通報警示簡便格式表、金融機構聯防機制通報單、受（ 處）理案件證明單、受理各類案件紀錄表、告訴人廖本宗提出之臺灣銀行匯款申請書（2）回條聯、告訴人陳韻如 、紀明哲提出之合作金庫商業銀行匯款申請書代收入傳票（2）各1份 證明告訴人廖本宗、陳韻如 、紀明哲遭詐欺之事實。 
二、核被告所為，係犯刑法第30條第1項前段、第339條第1項之
    幫助詐欺取財罪嫌，以及刑法第30條第1項前段、洗錢防制
    法第14條第1項之幫助一般洗錢罪嫌。被告係一行為同時觸
    犯前述二罪名，為想像競合犯，請依刑法第55條規定，從一
    重之幫助一般洗錢罪論處。
三、依刑事訴訟法第251條第1項提起公訴。
　  此　致
臺灣新北地方法院
中　　華　　民　　國　 111　　年　　8 　　月　  29  　日
　　　　　　　　　　　　　　　檢　察　官  黃筵銘  
附表：
編號 告訴人 詐術手段 匯款時間  匯款金額 1 廖本宗 詐欺集團成員於110年12月23日10時許，撥打電話予廖本宗，向廖本宗佯稱係其胞妹，急需用款標會，要商借新臺幣（下同）45萬元云云，致廖本宗陷於錯誤因而匯款。 110年12月23日14時29分許 45萬元    110年12月24日10時43分許 45萬元 2 陳韻如 詐欺集團成員於110年12月22日18時許，撥打電話予陳韻如，向陳韻如佯稱係其姪子，要商借款項云云 ，致陳韻如陷於錯誤因而匯款。 110年12月23日12時39分許 36萬元 3 紀明哲  詐欺集團成員於110年12月23日11時41分許，撥打電話予紀明哲，向紀明哲佯稱係其友人陳俊偉，急需用款云云，致紀明哲陷於錯誤因而匯款。 110年12月24日14時40分許 32萬元